【裁判字號】    92,訴,667
【裁判日期】    920630
【裁判案由】    清償債務
【裁判全文】
臺灣士林地方法院民事判決  九十二年訴字第六六七號
    原      告    中聯信託投資股份有限公司
    法定代理人    丙○○
    訴訟代理人    丁○○
    被      告    乙○○
    兼訴訟代理人  甲○○
右當事人間清償債務事件，本院裁定如左：
    主    文
被告應給付原告新臺幣壹佰伍拾伍萬伍仟貳佰捌拾柒元及其中新台幣壹佰肆拾柒萬肆
仟壹佰肆拾伍元自民國九十一年十一月十三日起至清償日止，按年利率百分之八點二
五計算之利息，暨自九十一年十一月十三日起至清償日止，按上開利率百分之二十計
算之違約金。
原告其餘之訴駁回。
訴訟費用由被告負擔。
    事    實
甲、原告方面：
一、聲明：求為判決：被告應連帶給付原告新台幣（下同）一百五十五萬五千二百八
    十七元及自民國九十一年十一月十三日起至清償日止，按年利率百分之八點二五
    計算之利息，暨自九十一年十一月十三日起至清償日止，按上開利率百分之二十
    計算之違約金。
二、陳述：
（一）被告乙○○、甲○○，於民國八十六年十二月十七日向原告借款三百十七萬元
      ，約定借款期限二十年，利息按年息百分之八．二五計付，於每月十七日繳付
      本息，並得每逢一、四、七、十月一日依照原告當時之整批購屋貸款率不加碼
      調整乙次，遲延履行時，除仍照逾期時利率計算外，逾期在六個月以分，按逾
      期時利率百分之十計付違約金，逾期在六個月以上部分，按逾期利率百分之二
      十計付違約金，並訂有貸款契約可稽。詎被告等自八十九年十一月十七日起即
      拒付本息，積欠本金二百九十七萬一千七百八十八元，經原告向鈞院聲請以九
      十年度執字第一三一二０號強制執行事件執行拍賣抵押品，共受償二百零一萬
      八千四百九十六元，尚欠本金一百五十五萬五千二百八十七元及自民國九十一
      年十一月十三日起算之利息及違約金迄未受償。又依貸款契約第十三條之規定
      ，本借款涉訟時，雙方同意以士林方法院為第一審管轄法院，為此本於消費借
      貸之法律關係，訴請被告連帶給付一百五十五萬五千二百八十七元及自民國九
      十一年十一月十三日起至清償日止，按年利率百分之八點二五計算之利息，暨
      自九十一年十一月十三日起至清償日止，按上開利率百分之二十計算之違約金
      。
（二）被告確有於九十年四月十日及九十年五月八日分別匯入款項用以還款，四月十
      日之匯款攤還本金四千一百九十八元、利息二萬一千七百五十四元、遲延利息
      一千一百三十七元、違約金一百十三元，另五月八日之匯款攤還本金七千五百
      十八元、利息二萬四百八十二元，被告每次還款帳卡都有記載。
三、證據：提出貸款契約書、定期質押放款帳卡及本院九十一年度執字第五三七０號
    民事強制執行金額分配表影本各乙件等為證。
乙、被告方面：
一、聲明：請求判決駁回原告之訴。
二、陳述：對於原告提出之貸款契約書、還款帳卡及分配表等均無意見，惟被告已陸
    續還款一百餘萬元，應該沒有欠原告那麼多錢，被告於九十年四、月有電匯二筆
    共五萬六千元之款項，不知告有無扣抵。
丙、本院依職權調取本院九十年度執秋字第一三一二０號民事執行卷。
    理    由
一、本件原告主張被告乙○○、甲○○，於民國八十六年十二月十七日向原告借款三
    百十七萬元，約定借款期限二十年，利息按年息百分之八．二五計付，於每月十
    七日繳付本息，並得每逢一、四、七、十月一日依照原告當時之整批購屋貸款率
    不加碼調整乙次，遲延履行時，除仍照逾期時利率計算外，逾期在六個月以分，
    按逾期時利率百分之十計付違約金，逾期在六個月以上部分，按逾期利率百分之
    二十計付違約金，被告等自八十九年十一月十七日起即拒付本息，積欠本金二百
    九十七萬一千七百八十八元，經向本院聲請以九十年度執字第一三一二０號強制
    執行事件執行拍賣抵押品，共受償二百零一萬八千四百九十六元，依分配表所載
    ，尚有本金一百五十五萬五千二百八十七元及自民國九十一年十一月十三日起算
    之利息及違約金未受償，為此本於消費借貸之法律關係，訴請被告連帶給付一百
    五十五萬五千二百八十七元及自民國九十一年十一月十三日起至清償日止，按年
    利率百分之八點二五計算之利息，暨自九十一年十一月十三日起至清償日止，按
    上開利率百分之二十計算之違約金。
二、被告對於渠等於八十六年十二月十七日向原告借款三百十七萬元，嗣因未按期攤
    付本息，經原告向法院聲請拍賣抵押物，原告受償二百零一萬八千四百九十六元
    之事實並不爭執，惟以被告前已陸續還款一百餘萬元，應該沒有欠原告那麼多錢
    等語資為抗辯。
三、原告主張被告乙○○、甲○○，於八十六年十二月十七日向原告借款三百十七萬
    元，約定借款期限二十年，利息按年息百分之八．二五計付，於每月十七日繳付
    本息，並得每逢一、四、七、十月一日依照原告當時之整批購屋貸款率不加碼調
    整乙次，遲延履行時，除仍照逾期時利率計算外，逾期在六個月以分，按逾期時
    利率百分之十計付違約金，逾期在六個月以上部分，按逾期利率百分之二十計付
    違約金，被告等自八十九年十一月十七日起即未付本息，經原告聲請拍賣抵押物
    強制執行，原告受償二百零一萬八千四百九十六元之事實，業據原告提出貸款契
    約書、定其質押還款帳卡及本院九十一年度執字第五三七０號民事強制執行金額
    分配表影本各乙件等為證，復為被告所不爭執，原告此部分之主張自堪信為真實
    。
四、又原告主張被告等自八十九年十一月十七日起即未付本息，於聲請拍賣抵押物時
    ，被告尚欠本金二百九十七萬一千七百八十八元等情，被告抗辯稱：伊前已償還
    一百餘萬元，應該沒欠如此本金云云，惟查被告自八十七年一月十七日起迄八十
    九年九月十七日止，均有按時按月攤還本金，其後則未按期繳付本息，嗣被告於
    九十年四月十日及九十年五月九日匯入二筆款項千共五萬六千元，原告分別於同
    年四月十一日及五月九日入帳，沖銷被告等至八十九年十一月十六日前所欠逾期
    利息、違約金、利息及本金等，其後被告即未再繳付任何本息，原告乃於九十年
    七月三十一日結清，共尚欠本金二百九十七萬一千七百八十八元，及自八十九年
    十一月十七日起之利息及同年十二月十八日起之違約金未付，並將之轉列催收款
    ，此有原告提出之定期質押放款帳卡影本等在卷可稽，依該帳卡所載，被借款三
    百十七萬元，按月攤還二萬七千零十元，其中用以攤還利息之金額約為二萬一千
    多元，剩餘可用以攤還本金者約為五千六、七百元，而自八十七年一月迄八十九
    年十一月止，共三十五月，則被告繳付之本金約為十九萬九千多元，核與帳卡上
    所載金額相當，是被告所稱已繳付一百萬元，不會還欠原告二百九十七萬一千七
    百八十八元云云，即有誤會，並不足採。
五、又查原告聲請拍賣被告提供之抵押物，經本院九十年度民執秋字第一三一二０號
    強制執行，九十一年十一月十二日拍定，原告共受償二百零一萬八千四百九十六
    元，而原告應受償之金額計算至拍定日止，執行費用三萬三千一百九十五元，本
    金二百九十一七萬一千七百八十八元、利息四十八萬七千六百五十八元（自八十
    九年十一月十七日起至九十一年十一月十二日止，按年息百分之八點二五計算）
    及違約金八萬一千一百四十二元（自八十九年十二月十八日起至九十年六月十七
    日止，按年息百分之０點八二五計算，及自九十年六月十八日起至九十二年十一
    月十二日止，按年息百分之一點六五計算），共計三百五十四萬零五百八十八元
    ，而因兩造並就清償抵充順序有特別約定，自應以民法第三百二十三條先充費用
    ，次充利息，再充本金之法定抵充順序規定抵充，因此，原告受償之金額除應先
    受償執行費用三萬三千一百九十五元外，共計受償利息四十八萬七千六百五十八
    元、本金一百四十九萬七千六百四十三元，尚有本金一百四十七萬四千一百四十
    五元及違約金八萬一千一百四十二元，共一百五十五萬五千二百八十七元未受償
    ，此據原告提出被告之帳卡、本院九十年度執秋字第一三一二０號強制執行事件
    分配表乙件等附卷可足憑，復經本院依職權調取本院九十年執秋字第一三一二０
    號強制執行卷核閱無訛，原告主張之事實，堪信為真實可採。
六、又按連帶債務之成立，以明示或法律有規定為限，民法第二百七十二條定有明文
    。本件被告乙○○、甲○○二人係共同以借款人之身分向原告借款，此有貸款契
    約書在卷可稽，而就該契約書上所載，原告與被告二人間並無明示被告二人就該
    借款債務為連帶債務，而法律亦未規定為共同借款人間應負連帶債務之任，依前
    揭說明即非屬連帶債務。本件原告訴請被告二人就餘欠借款應負連帶清償之責任
    ，尚嫌無據。
七、從而，原告依消費借貸借貸之法律關係請求被告給付原告一百五十五萬五千二百
    八十七元及其中一百四十七萬四千一百四十五元自民國九十一年十一月十三日起
    至清償日止，按年利率百分之八點二五計算之利息，暨自九十一年十一月十三日
    起至清償日止，按上開利率百分之二十計算之違約金，為有理由，應予准許。其
    逾上開金額部分（即有關違約金八萬一千一百四十二元自九十一年十一月十三日
    起至清償日止，按年息百分之八點二五計算之利息，暨自民國九十一年十一月十
    三日起至清償日止，按上開利率百之二十計算之違約金部分）之請求，係就違約
    金部請求加計利息，且就違約金部分重覆請求，暨原告請求被告二人應連帶給付
    之部分，於法無據，應予駁回。
八、本件事證已臻明確，兩造其餘主張陳述與本院所為前述判斷無違，爰不予贅述。
九、據上論結，本件原告之訴為一部有理由，一部無理由，依民事訴訟法第七十九條
    但書、第八十五條第一項前段，判決如主文。
中      華      民      國    九十二    年      六      月      三十    日
                                        臺灣士林地方法院民事第一庭
~B法      官  洪舜帆
右為正本係照原本作成。
如對本判決上訴須於判決送達後二十日內向本院提出上訴狀。
中      華      民      國    九十二    年      七      月       四      日
~B法院書記官  黃瑞華


司法院資訊處製作；財團法人民間司法改革基金會備份。
